【裁判字號】    97,易,1782
【裁判日期】    970530
【裁判案由】    毒品危害防制條例
【裁判全文】
臺灣臺中地方法院刑事判決              97年度易字第1782號
公  訴  人  臺灣臺中地方法院檢察署檢察官
被      告  乙○○
                    (現於臺灣臺中女子監獄執行中)
指定辯護人  本院公設辯護人  甲○○
上列被告因毒品危害防制條例案件，經檢察官提起公訴（97年度
毒偵字第1499號）後，聲請改依協商程序而為判決，本院判決如
下：
    主    文
乙○○施用第二級毒品，累犯，處有期徒刑陸月；又持有第一級
毒品，累犯，處有期徒刑參月，扣案之第一級毒品海洛因參包 (
鑑餘淨重計伍點肆伍，鑑餘純質淨重計零點陸伍公克)及第二級
毒品甲基安非他命柒包 (鑑餘淨重計貳點捌柒肆陸公克)，均沒
收銷燬之。應執行有期徒刑柒月，扣案之第二級毒品甲基安非他
命柒包 (鑑餘淨重計貳點捌柒肆陸公克)及第一級毒品海洛因參
包 (鑑餘淨重計伍點肆伍，鑑餘純質淨重計零點陸伍公克)，均
沒收銷燬之。
    犯罪事實及理由
一、本件犯罪事實及證據，除犯罪事實欄一第十行「29日為警」
    更正為「29日即為警」；犯罪事實欄一 (二)「其明知海洛
    因為毒品危害防制條例第2條第2項第2款所管制之第一級毒
    品，依法不得無故持有，竟於97年1月30日某時，在上址向
    綽號「阿福」之姓名年籍均不詳成年男子，取得而持有含第
    一級毒品海洛因3包（含袋共重6.4公克）。」更正為「其明
    知海洛因及甲基安非他命分別係毒品危害防制條例所管制之
    第一級毒品及第二級毒品，依法均不得無故持有，竟於97年
    1月30日某時，在上址受綽號「阿福」真實姓名年籍不詳之
    成年男子委託代為保管毒品，而同時持有「阿福」當場交付
    之第一級毒品海洛因3包（鑑餘合計淨重5.45公克，純質淨
    重0.65公克)及甲基安非他命7包 (鑑餘淨重計2.8746公克)
    」；證據部分補充「被告於本院行準備程序時之自白及行政
    院衛生署草屯療養院鑑定書」外，餘均引用檢察官起訴書之
    記載（如附件）。
二、本件經檢察官與被告於審判外達成協商之合意且被告已認罪
    ，其合意內容為：被告施用第二級毒品部分，願受有期徒刑
    六月；被告持有第一級毒品部分，願受有期徒刑三月，扣案
    之第一級毒品海洛因三包（鑑餘合計淨重五. 四五公克，純
    質淨重○. 六五公克)及甲基安非他命七包 (鑑餘淨重計二
    . 八七四六公克)均沒收銷燬之。有期徒刑部分應執行有期
    徒刑七月之宣告。經查，上開協商合意並無刑事訴訟法第四
    百五十五條之四第一項所列情形之一，檢察官聲請改依協商
    程序而為判決，本院爰不經言詞辯論，於協商合意範圍內為
    協商判決，合予敘明。又被告係同時持有上開扣案之第一、
    二級毒品，為想像競合犯，應依刑法第五十五條規定從一重
    之持有第一級毒品罪處斷，被告單純持有第二級毒品犯行部
    分，因而為起訴效力所及，本院應自併予審理。又被告受託
    保管而持有第二級毒品犯行，既係另基於其他原因而單純持
    有毒品，其單純持有第二級毒品之行為與施用第二級毒品間
    即無高低度行為之關係可言，自不生吸收犯之問題。再按毒
    品危害防制條例第十一條第四項規定，持有毒品達一定數量
    者，加重其刑至二分之一，其標準由行政院定之。行政院於
    九十三年一月七日發布之「轉讓持有毒品加重其刑之數量標
    準」第二條第一項、第二項固規定：持有第一級毒品加重之
    標準，為淨重五公克以上。前項所稱淨重，指除去包裝後之
    毒品重量等語。惟查，上開加重其刑之數量標準所謂之「淨
    重」，應係指「純質淨重」而言 (臺灣高等法院臺中分院九
    十六年度上訴字第一九九五號、九十五年度上易字第三○一
    號、臺灣高等法院九十五年度上易字第二五八四號判決意旨
    參照)。蓋如「淨重」係指「摻加其他物品之總重」，則可
    能持有原純質淨重未達五公克之海洛因，因事後摻加他物如
    葡萄糖粉末，總重超過五公克，而變成應加重其刑之不合理
    情形 (例如持有純度百之百之海洛因，淨重為四. 九公克不
    須加重其刑，而持有純度甚低，摻雜質甚多，致「淨重」超
    過五公克，但「純質淨重」僅一公克者，反須加重其刑)。
    本件被告持有之第一級毒品，淨重（非加重其刑之數量標準
    所載之淨重）雖超過五公克，惟其純質淨重既未達五公克，
    依據上開說明，即不應依毒品危害防制條例第十一條第四項
    規定加重其刑，均附此敘明。
三、應適用之法條：刑事訴訟法第四百五十五條之四第二項、第
    四百五十五條之八、第四百五十四條第二項，毒品危害防制
    條例第十條第二項、第十一條第一項、第二項、第十八條第
    一項前段，刑法第十一條、第四十七條第一項、第五十一條
    第五款。
四、本判決除有刑事訴訟法第四百五十五條之四第一項第一款、
    第二款、第四款、第六款、第七款所定情形之一，或違反同
    條第二項規定者外，不得上訴。
五、如不服本判決，應於收受送達後十日內向本院提出上訴書狀
    （應敘述具體理由並附繕本）。上訴書狀如未敘述理由，應
    於上訴期間屆滿後二十日內補提理由書於本院。
中    華    民    國    97    年    5     月    30    日
                     臺灣臺中地方法院刑事第十庭
                         法  官  江  奇  峰
上正本證明與原本無異。
                         書記官  江  慧  貞
中    華    民    國    97    年    5     月    30    日
附錄論罪科刑法條：
毒品危害防制條例第10條第2項：
施用第二級毒品者，處三年以下有期徒刑。
毒品危害防制條例第11條第1、2項：
持有第一級毒品者，處三年以下有期徒刑、拘役或新臺幣五萬元
以下罰金。
持有第二級毒品者，處二年以下有期徒刑、拘役或新臺幣三萬元
以下罰金。


司法院資訊處製作；財團法人民間司法改革基金會備份。
